【裁判字號】    99,消債更,71
【裁判日期】    990628
【裁判案由】    更生事件
【裁判全文】
臺灣臺北地方法院民事裁定            99年度消債更字第71號
聲  請  人
即債務人    甲○○
上列當事人因消費者債務清理事件聲請更生，本院裁定如下：
    主  文
更生及延長保全處分之聲請均駁回。
聲請程序費用新臺幣壹仟元由聲請人負擔。
    理  由
一、按債務人對於金融機構因消費借貸、自用住宅借款、信用卡
    或現金卡契約而負債務，在聲請更生或清算前，應提出債權
    人清冊，以書面向最大債權金融機構請求協商債務清償方案
    並表明共同協商之意旨，消費者債務清理條例第151 條第1
    項定有明文。次按債務人與金融機構協商成立者，不得聲請
    更生或清算，但因不可歸責於己之事由，致履行顯有重大困
    難者，不在此限；本條例施行前，債務人依金融主管機關協
    調成立之中華民國銀行公會會員辦理消費金融案件無擔保債
    務協商機制與金融機構成立之協商，準用前項之規定，消費
    者債務清理條例第151 條第5 項、第6 項分別定有明文。又
    聲請更生或清算不合程式或不備其他要件者，法院應以裁定
    駁回之，但其情形可以補正者，法院應定期間先命補正，復
    為同條例第8 條所明定。依其立法理由可知，債務清償方案
    成立後，固由債務人按其條件履行，惟需於發生情事變更，
    在清償期間收入或收益不如預期，致該方案履行困難甚或履
    行不能，因不可歸責於己，始能聲請更生或清算，此項規定
    旨在避免債務人任意毀諾已成立之協商，濫用更生或清算之
    裁判上債務清理程序，蓋以債務清償方案係經當事人行使程
    序選擇權所為之債務清理契約，債務人應受該成立之協議所
    拘束，債務人既已與金融機構協商成立，如認該協商方案履
    行有其他不適當情形，自仍應再循協商途徑謀求解決。
二、聲請意旨略以：伊於消費者債務清理條例施行前，曾於民國
    95年5 月9 日依中華民國銀行公會辦理消費者金融案件無擔
    保債務協商機制，與最大債權銀行即台新國際商業銀行股份
    有限公司（下稱台新銀行）協商債務清償方案，約定自95年
    5 月起，分80期，利率0 ％，且每月10日以新臺幣（下同）
    2 萬4,877 元清償債務，至全部清償為止。然因聲請人每月
    薪資僅有4 萬元，同時需繳納房屋貸款每月35,890元，實無
    能力負擔上開協商條件而毀諾，其後雖又與台新銀行等多家
    銀行達成個別協商一致性方案（下稱一致性方案），總計個
    別協商還款金額達1 萬2,478 元，惟聲請人已年屆60歲，勞
    動能力有限，亦無法清償上開個別協商還款金額，聲請人因
    經濟與債務壓力，身體狀況早已不堪負荷，且有不可歸責於
    己之事由，致履行顯有重大困難之情形，其無擔保或優先權
    之債務總額未逾1,200 萬元，爰依法聲請更生云云。
三、經查：
  (一)聲請人因積欠金融機構133 萬1,866 元，於消費者債務清理
    條例施行前之95年5 月9 日依「中華民國銀行公會會員辦理
    消費金融案件無擔保債務協商機制」，與最大債權銀行即台
    新銀行成立自「自95年5 月起，分80期，利率0 ％，月繳2
    萬4,877 元」之清償方案，嗣於97年5 月間毀諾等情，有台
    新銀行陳報狀、協議書、消費金融無擔保債務協商案件聲請
    人無擔保債務還款計劃可稽（見本院卷第129 頁、第142 頁
    至第143 頁），應堪信為真實。
  (二)聲請人自陳其於宜星理髮廳擔任理髮師，每月薪資約為3 萬
    2,000 元乙節，固據提出薪資袋影本為證，並有收入證明切
    結書1 份在卷可憑（見本院卷第136 頁、第147-150 頁），
    而堪信為真實。然矧之聲請人名下之資產尚有門牌號碼台北
    市○○區○○路2 段184 巷10號3 樓之房屋暨台北市○○區
    ○○段六小段第670 、000-0000地號、000-0000地號等土地
    （下稱系爭房地），此有土地及建物登記謄本附卷為憑（見
    同卷第137-139 頁），雖系爭房地上均設定第一順位最高限
    額抵押權予中國信託商業銀行股份有限公司（下稱中國信託
    銀行），然依聲請人陳報之債權人清冊觀之，其目前積欠中
    國信託銀行之債權額為740 萬5,000 元，加計其他無擔保債
    權共計債權總額約900 萬元，惟系爭房地前經中國信託銀行
    人員為徵信調查後，既核准設定最高限額抵押權912 萬元，
    則衡諸銀行核定房屋貸款額度之實務經驗，應可合理推論該
    不動產若經出售至少可獲取912 萬元之價金，且參諸聲請人
    之債權人向本院民事執行處聲請強制執行拍賣系爭不動產，
    本院民事執行處遂於99年5 月7 日函請中華不動產估價師聯
    合事務所鑑定系爭房地之市值，依鑑定結果顯示系爭不動產
    市價高達1,366 萬6,066 元（扣稅前），業經本院依職權調
    閱98年度司執字第1099994 號卷宗查核屬實，顯見聲請人之
    資產並未少於負債，應仍有能力償還協商債務。又聲請人目
    前之薪資收入雖不足支付協商款，然其既有前開不動產可供
    清償債務，自無由同意其任意毀諾，而選擇更生之理。況該
    不動產價值不斐，衡情亦非聲請人維持最低生活所必需，故
    本件尚難認聲請人履行協商條件有何重大困難。
四、綜上所述，本件聲請人於協商成立後並未舉證證明其於成立
    後有何經濟狀況重大變更，收入既無明顯降低之情形，且其
    名下仍有其他資產可供清償債務，則難認有不可歸責於己之
    事由，致履行顯有重大困難，而有不能清償債務之情事，其
    更生之聲請顯與本條例第3 條所定要件不符，且又無從補正
    ，依首揭條文之意旨，自應駁回聲請人更生之聲請。又聲請
    人更生之聲請既因要件不備而經駁回，其另聲請延長保全處
    分，亦失所附麗，併予駁回，爰裁定如主文。
中    華    民    國    99    年    6    月     28    日
                  民事第五庭    法  官  吳佳薇
以上正本係照原本作成。
如不服本裁定應於送達後10日內向本院提出抗告狀，並繳納抗告
費新臺幣1,000元。
中    華    民    國    99    年    6     月    28    日
                                書記官  黃曼琳

司法院資訊處製作；財團法人民間司法改革基金會備份。
